臺灣臺北地方法院民事判決　九十一年度訴字第四四一三號
　　原　　　告　　乙○○
　　被　　　告　　甲○○
右當事人間損害賠償事件，本院判決如左：
    主    文
被告應給付原告新台幣肆拾萬元，及自民國九十一年六月二十九日起至清償日止，按
年息百分之五計算之利息。
原告其餘之訴駁回。
訴訟費用由被告負擔五分之一，餘由原告負擔。
本判決第一項於原告以新台幣壹拾肆萬元供擔保後，得假執行；但被告如於假執行程
序實施前，以新台幣肆拾萬元為原告預供擔保，得免為假執行。
原告假執行之聲請駁回。
    事    實
甲、原告方面：
一、聲明：
（一）被告應給付原告新台幣（下同）二百萬元，及自起訴狀繕本送達翌日起至清償
      日止，按年息百分之五計算之利息，並願供擔保請准宣告假執行。
二、陳述：
（一）原告與訴外人陳敦宗間存有婚姻關係，夫妻相處原本和樂融融。不料，被告竟
      然介入其間，二人遂發展出一段不倫之戀。經他人告知二人發生姦情且生有一
      女，原告為求證起見隨即向戶政事務所申領戶籍謄本，始證明他人所知會者確
      有其事，原告因而質詢訴外人陳敦宗，伊承認與被告發生性關係致被告懷孕而
      生下一女取名為李宜桓，基於負責之故遂認領之並辦理認領登記，被告與訴外
      人陳敦宗既然生有一女，則二人顯已觸犯刑法第二百三十九條之通姦、相姦罪
      名，原告遂向台灣台北地方法院檢察署對被告及訴外人陳敦宗提出告訴。俟後
      ，因原告為維持家庭和諧之故，故具狀向檢察官對訴外人陳敦宗部分撤回告訴
      ，檢察官因而對伊為不起訴處分。而經檢察官偵查結果，確認被告與訴外人陳
      敦宗二人確有發生如下之犯罪事實：「甲○○明知陳敦宗（另為不起訴）係乙
      ○○之夫，為有配偶之人，詎其竟基於相姦之概括犯意，自八十九年初之某日
      起至同年九月某日止，在不詳地點之飯店，連續與陳敦宗相姦多次，並因此產
      下一女。嗣於九十年八月三十日為乙○○發現，始知上情。」，上開之犯罪事
      實被告及訴外人陳敦宗於偵查中坦承不諱，故檢察官聲請簡易判決處刑，而刑
      事庭判決被告有期徒刑三月。
（二）依民法第一百八十四條第一項後段之規定，被告應對原告負侵權行為責任，原
      告對被告可以請求損害賠償。又依民法第一百九十五條第一項及第三項之規定
      ，對於不法侵害他人基於父、母、子、女或配偶關係之身分法益而情節重大者
      ，被害人雖非財產上之損害，亦得請求賠償相當之金額。原告爰依上揭規定，
      向被告請求賠償非財產上之損害二百萬元，以彌補原告精神上為此所受錐心之
      痛。蓋辛辛苦苦經營的美滿家庭，卻因被告二人之通姦、相姦行為並因此婚外
      情產下一女而毀於一旦，致原告在親友間受盡非難，名譽大受影響原告目前任
      職於中華民國籃球協會，擔任會計組長的工作，每個月薪水約三萬八千元，原
      告擁有大專學歷，係畢業於私立中國工商專科學校二專部企業管理科。而由於
      被告與原告配偶間所發生的長期通姦行為有產下一女，雙方勢必要因該名女兒
      繼續有所牽扯，此點與一般婚外情而無產下任何子女之案例相對照，確實有不
      同之處。是以衡酌兩造之身分、資力、地位以及原告因被告此次破壞家庭之行
      為所遭受之痛苦情狀，原告認請求被告賠償二百萬元之金額誠屬相當。
（三）對被告之抗辯之陳述：
  １．被告與訴外人陳敦宗間之姦情係經他人告知後原告才去查證而證實確有其事，
      如此何能謂他人不知此事！又原告於知情後因不知應如何處理是好，曾與親友
      商議解決之方法，故外界親友因此而得知，有些人則藉此事非難原告，令原告
      為此心靈感到莫大痛苦。
  ２．凡侵害他人權利者，即必須負擔損害賠償責任，侵權行為人之生活負擔重並不
      能成為免責理由，而受害人經濟生活不虞匱乏，亦更非加害人免責理由。
  ３．俗語說：「破鏡難重圓」，已經破裂的鏡子，再怎麼修復，裂痕依然存在。訴
      外人陳敦宗雖然表示悔悟而與被告斷絕往來回歸家庭，原告基於維持家庭和諧
      之故而對其撤回刑事告訴。然而原告心理上始終有陰影存在，原告不禁黯然神
      傷，忍受一波又一波的陣陣錐心之痛。
  ４．原告係基於維持家庭和諧之故而撤回對丈夫的刑事告訴。惟此舉並不等於免除
      債務之意思表示，而原告也並未對訴外人陳敦宗作過任何免除債務之意思表示
      。是以被告如抗辯主張原告已對陳敦宗為免除債務之意思表示，原告爰否認之
      ，被告對此項主張應負舉證責任。
三、證據：提出戶籍謄本一份、台灣台北地方法院檢察署檢察官九十一年度偵字第五
    七三八號不起訴處分書影本一份、台灣台北地方法院檢察署檢察官九十一年度偵
    字第五七三八號聲請簡易判決處刑書影本一份、網路判決書影本一份、畢業證書
    乙份影本一份、聯合晚報九十一年九月二十九日第三版剪報乙則影本一份、網路
    主文公告影本一份為證。
乙、被告方面：
一、聲明：原告之訴駁回，如受不利之判決時，願供擔保請准宣告免為假執行。
二、陳述：
（一）慰藉金之賠償，仍須以被害人精神上受有痛苦為必要，至於其損害額之計算，
      則仍須斟酌雙方之身分、資力與加害程度，及其他各種情形以定之。本件原告
      之夫與被告所發生之婚外情，由於雙方均有珍惜各自的工作形象，因此，在往
      來過程中均係相當低調，即便被告在雙方往來期間內曾有懷孕生子，也係事先
      請假待產，以迴避任何可能的外來關切；而原告則因與雙方不在同一公司工作
      ，更不可能自曝配偶外遇之消息予公司同事或直系親友以外。是以，在兩造的
      工作場所或其他非直系親屬間，自始至終根本並無任人曾得悉此項消息。準此
      以觀，原告雖或稱其受有配偶外遇之精神上痛苦，卻不至於會有來自外界親友
      之非難，更不可能因此毫無責任可究之事件而使其受有名譽大受影響之困擾。
    其次，被告現今每月唯一的收入均係來自任職公司中環股份有限公司低階員工
      之微薄薪水三萬七千元，每月卻須支付四千零四十二元之房貸利息、三萬元之
      保母費（含哺育、食品、衣物等相關費用）以及其他必要的水、電、瓦斯費。
      除此之外，並有每月的房屋管理費二千五百二十元、母女每年的的保險費八萬
      三千一百七十六元、每月健保費及其他相關稅費必待繳納，初步估計每年之必
      要支出共計有達五十六萬二千三百七十七元之鉅，更不用說今後還須長期獨立
      面對幼女癲癇惡疾之醫療責任，面對如此長期處於透支狀態之財務狀況，被告
      實在已無能力再對原告夫妻負擔任何的民事賠償責任。再者關於原告夫妻之婚
      姻關係，由於案發後被告早已不願與原告之夫再有任何瓜葛，因此，原告夫妻
      間之婚姻關係現今也因原告之夫的誠心悔過認錯而已合好穩定如初，是以其間
      並無原告所謂美滿家庭毀於一旦之無法回復程度，此觀諸原告之夫既無為此負
      擔刑責，也非本件訴訟之被告，更無與原告走上離婚訴訟等情，即可得知。另
      外，以原告現任籃球協會員工之收入，再加上原告之夫所有的每月固定薪資，
      原告夫妻在經濟生活上應無任何匱乏之處。倘若原告堅持欲以防堵其夫對幼女
      所可能發生的法定扶養義務考量，而擬轉化所有扶養費用為慰藉金名義來向被
      告請求，故不論其是否於法不合，此舉毋寧將使被告母女陷於經濟上的無底深
      淵，幼女何辜受害如此，原告又於心何忍呢？從而，原告主張其於本件中所受
      之非財產上損害為二百萬元云云，恐怕有嫌失當。
（二）債權人向連帶債務人中之一人免除債務，而無消滅全部債務之意思表示者，除
      該債務人應分擔之部分外，他債務人仍不免其責任，為民法第二百七十六條第
      一項所明定。準此規定，債權人向連帶債務人中之一人免除債務，而無消滅全
      部債務之意思表示者，就該債務人應分擔之部分，他債務人亦可同免其責任。
      故債權人向他債務人請求給付時，他債務人自得主張扣除該債務人應分擔之部
      分。本件訴訟既係導因於被告與原告之夫之共同侵權行為所致，則參照民法第
      一百八十五條、第二百八十條規定，其損害依法自應以連帶債務視之，並由雙
      方以內部的平均分擔方式來負其責任。而今原告既已原諒其夫並免除其所有之
      民、刑事責任，則對於原告之夫所應分擔之賠償責任部分，被告自得主張同免
      其責任。從而，原告要求被告負起全部損害二百萬元之賠償責任，於法也有未
      合。
三、證據：提台大醫學院診斷證明書影本一紙、薪資扣繳憑單影本一紙、被告相關支
    出之存摺影本一份、房屋管理費收據影本一紙、保險費單據影本一紙、固定支出
    花費明細表一紙為證。
丙、本院依職權調閱本院九十一年度簡字第一七九一號刑事卷宗
    理  由
一、本件被告未於最後言詞辯論期日到場，核無民事訴訟法第三百八十六條各款所列
    情形，爰依原告之聲請，由其一造辯論而為判決。
二、原告主張被告明知訴外人陳敦宗為原告之配偶，仍自八十九年一月初起至同年九
    月初止連續多次與其相姦，被告行為使原告受有精神上痛苦，爰依民法第一百八
    十四條第一項及第一百九十五條第一項、第三項之規定請求被告賠償二百萬元及
    法定遲延利息等語。被告則以原告既已原諒其夫並免除其所有之民、刑事責任，
    則對於原告之夫所應分擔之賠償責任部分，被告自得主張同免其責任，原告請求
    之賠償金額過高等語置辯。
三、本件原告主張被告自八十九年一月初起至同年九月初止，連續與其配偶即訴外人
    陳敦宗與被告相姦多次，並生有一女之事實，業據其提出戶籍謄本一份、台灣台
    北地方法院檢察署檢察官九十一年度偵字第五七三八號不起訴處分書影本一份、
    台灣台北地方法院檢察署檢察官九十一年度偵字第五七三八號聲請簡易判決處刑
    書影本一份、網路判決書影本一份為證，並為被告所不爭執，復經本院調閱本院
    九十一年度簡字第一七九一號刑事卷宗查核屬實，應認原告之主張應可採信。
四、按不法侵害他人之身體、健康、名譽、自由、信用、隱私、貞操，或不法侵害其
    他人格法益而情節重大者，被害人雖非財產上之損害，亦得請求賠償相當之金額
    。其名譽被侵害者，並得請求回復名譽之適當處分。前二項規定，於不法侵害他
    人基於父、母、子、女或配偶關係之身分法益而情節重大者，準用之。民法第一
    百九十五條第一、三項分別定有明文。又「民法第一百八十四條第一項前段規定
    ，以權利之侵害為侵權行為要件之一，故有謂非侵害既存法律體系所明認之權利
    ，不構成侵權行為。惟同法條後段規定，故意以背於善良風俗之方法加害於他人
    者，亦同。則侵權行為係指違法以及不當加損害於他人之行為而言，至於侵害係
    何權利，要非所問。而所謂違法以及不當，不僅限於侵害法律明定之權利，即違
    反保護個人法益之法規，或廣泛悖反規律社會生活之根本原理的公序良俗者，亦
    同。通姦之足以破壞夫妻間之共同生活而非法之所許，此從公序良俗之觀點可得
    斷言，不問所侵害係何權利，對於配偶之他方應構成共同侵權行為。」最高法院
    著有五十五年台上字第二○五三號判例可參。本件被告之通姦行為顯已破壞原告
    與其配偶間共營生活之圓滿安全及幸福，並不法侵害他人基於配偶關係之身分法
    益，原告依此請求非財產上之損害賠償當屬有據。
五、被告抗辯原告既已原諒其夫並免除其所有之民、刑事責任，則對於原告之夫所應
    分擔之賠償責任部分，被告自得主張同免其責任等語，惟原告否認其有向訴外人
    陳敦宗為免除債務之意思表示，被告復無法就此舉證以實其說，故被告之抗辯並
    不可採。本院審酌原告係二專畢業，任職中華民國籃球協會，擔任會計組長每月
    薪水約三萬八千元，被告為中環股份有限公司投資部門之一般職員，每月薪水約
    三萬七千元，而被告與原告之夫因相姦而生下一女，對原告造成精神上之痛苦等
    情，認原告請求二百萬元非財產上之損害賠償過高，應以四十萬元為適當，原告
    就此範圍內之請求為有理由，應予准許，逾此部分之請求，則屬無據，應予駁回
    。
五、兩造均陳明願供擔保請准宣告假執行及免為假執行，就原告勝訴部分，經核無不
    合，爰分別酌定擔保金額准許之，至原告敗訴部分，其假執行之聲請失其依據，
    應予駁回。
六、結論：本件原告之訴一部有理由、一部無理由，依民事訴訟法第三百八十五條第
    一項前段、第七十九條但書、第三百九十條第二項、第三百九十二條，判決如主
    文。
中　　　華　　　民　　　國　　九十一　　年　　　十　　　月　　二十三　日
                                            民事第六庭法      官　郭美杏
右為正本係照原本作成
如對本判決上訴，須於判決送達後廿日內向本院提出上訴狀
中　　　華　　　民　　　國　　九十一　　年　　　十　　　月　　二十三　日
　　　　　　　　　　　　　　　　　　　　　　　　　　　法院書記官　陳如庭
